【裁判字號】    90,訴,744
【裁判日期】    900917
【裁判案由】    偽造文書
【裁判全文】
臺灣桃園地方法院刑事判決                            九十年度訴字第七四四號
    公  訴  人  臺灣桃園地方法院檢察署檢察官
    被      告  乙○○
右列被告因偽造文書等案件，經檢察官提起公訴（八十九年度偵字第一七四○一號）
，本院判決如左：
    主  文
乙○○行使偽造私文書，足以生損害於他人、累犯，處有期徒刑伍月，如易科罰金，
以參佰元折算壹日。扣案之偽造「丙○○」身分證壹張及未扣案之估價單（一式二份
）上「丙○○」簽名各壹枚均沒收。
    事  實
一、乙○○曾因妨害兵役條例案件，經本院於八十五年十一月二十一日以八十五年度
    訴字第一０三七號判決有期徒刑三月確定，甫於八十六年七月六日執行完畢，猶
    不知悔改，復因逃兵為陸軍六軍團於民國八十七年八月二十八日發佈通緝中，於
    八十九年十月間之某日，依中國時報所刊登之分類廣告，以新台幣（下同）二萬
    八千元之代價，提供其本人之照片一張予真實姓名不詳，自稱「蔣先生」之三十
    餘歲男子在不詳地點，共同偽造「丙○○」之身分證一張，備供已於逃亡期間使
    用。嗣於同年十一月六日上午十時許，乙○○持上開偽造之「丙○○」身分證，
    冒名「丙○○」至桃園縣桃園市○○路四三三號甲○○所經營之中古機車行，以
    九千六百元之價格，購買車號ＲＶＣ─六一三號之中古機車，並於估價單（一式
    二份）上偽簽「丙○○」之簽名後，再其中一份交付給甲○○，用以表示該機車
    買賣成交之意思，而行使該偽造私文書，足生損害於丙○○、甲○○；乙○○同
    時交付上開偽造之「丙○○」身分證，委由不知情之甲○○委託代辦人員代為辦
    理過戶登記，而行使該偽造身分證，足生損害於丙○○、甲○○。嗣因代辦人員
    察覺身分證有異，向桃園監理站確認為偽造證件無訛後，即報警處理。警方旋於
    同年月七日下午五時二十分許，在上開機車行查獲前往領取該證件之乙○○，並
    扣得偽造之「丙○○」身分證一張及估價單影本一紙。
二、案經桃園縣警察局移請臺灣桃園地方法院檢察署檢察官偵查起訴。
    理  由
一、右揭犯罪事實，業據被告乙○○於警訊及偵審中坦承不諱，經核與證人丙○○於
    警訊暨證人甲○○於警訊及偵審中證述之情節相符。而前述「丙○○」身分證經
    送內政部刑事警察局鑑定係屬偽造，亦有該局九十年七月十九日刑鑑字第一三二
    二九三號鑑驗通知書一份在卷可稽。此外，並有偽造之「丙○○」身分證一張扣
    案及偽簽丙○○署名之估價單影本一紙附卷可資佐證。本件事證明確，被告犯行
    堪予認定。
二、核被告與「蔣先生」共同偽造身分證後持以行使，係犯刑法第二百十六條、第二
    百十二條行使偽造特種文書之罪；其偽造「丙○○」簽名於表示機車買賣成立之
    估價單上並交付一份於證人甲○○，係犯刑法第二百十六條、第二百十條行使偽
    造私文書。被告偽造署名之行為為偽造私文書之階段行為暨其偽造私文書及特種
    文書之低度行為則分別為其後行使之高度行為所吸收，均不另論罪。所犯上開二
    罪間，有方法結果之牽連關係，應依刑法第五十五條後段之規定，從一重之行使
    偽造私文書罪處斷。又被告曾有如事實欄所示之犯罪、科刑及執行之情形，此有
    台灣高等法院被告全國前案紀錄表一份在卷可稽，其五年內再犯本件有期徒刑以
    上之罪者，應依刑法第四十七條規定加重其刑。爰審酌被告犯罪之動機、目的，
    犯罪所生之損害及危害不大、犯罪後坦承不諱，態度良好等一切情狀，量處如主
    文所示之刑。又被告所犯之罪係最重本刑為有期徒刑五年之罪，依修正前之刑法
    第四十一條規定，被告雖經判處有期徒刑五月，並不得諭知易科罰金之折算標準
    。惟於被告行為後，刑法第四十一條業經立法院於九十年一月四日修正，將得易
    科罰金之適用範圍擴大為最重本刑五年以下有期徒刑之罪，並於同年月十日經總
    統公布，於同年月十二日生效。是依刑法第二條第一項比較新舊法之結果，認修
    正後之新法較有利於被告，爰依修正後之刑法第四十一條第一項前段諭知被告易
    科罰金之折算標準，併此敘明。
三、扣案之偽造「丙○○」身分證一張係被告所有，供犯罪（行使偽造特種文書）所
    用之物，應依刑法第三十八條第一項第二款規定沒收。未扣案之估價單（一式二
    份）上「丙○○」簽名各壹枚，另依刑法第二百十九條規定諭知沒收。
四、據上論斷，應依刑事訴訟法第二百九十九條第一項前段，刑法第二百十條、第二
    百十二條、第二百十六條、第五十五條、第四十七條、第四十一條第一項前段、
    第二條第一項前段、第三十八條第一項第二款、第二百十九條，罰金罰鍰提高標
    準條例第一條前段、第二條，判決如主文。
本案經檢察官胡樹德到庭執行職務。
中      華      民      國    九十      年      九      月     十七     日
                                 臺灣桃園地方法院刑事第六庭
                                     法  官  潘進順
右正本證明與原本無異。
如不服本判決，應於判決送達後十日內向本院提出上訴狀( 應附繕本 )，上訴於
臺灣高等法院。
                                      書記官  林聖哲
中      華      民      國    九十      年      九      月     十九     日
附論罪科刑依據之法條：
刑法第二百十條
偽造、變造私文書，足以生損害於公眾或他人者，處五年以下有期徒刑。
刑法第二百一十二條
偽造、變造護照、旅券、免許證、特許證及關於品行、能力服務或其他相類之證書、
介紹書，足以生損害於公眾或他人者，處一年以下有期徒刑、拘役或三百元（已提高
十倍為三千元）以下罰金。
刑法第二百十六條
行使第二百十條至第二百十五條之文書者，依偽造、變造文書或登載不實事項或使登
載不實事項之規定處斷。


司法院資訊處製作；財團法人民間司法改革基金會備份。
